臺灣士林地方法院民事判決　九十一年度簡上字第四三號
　　上　訴　人　乙○○
　　被上訴人　　甲○○
右當事人間請求損害賠償事件，上訴人對於中華民國九十一年一月二十二日本院士林
簡易庭九十一年度士簡字第一○○號第一審判決提起上訴，本院判決如左：
    主  文
原判決除確定部分外廢棄。
被上訴人應再給付上訴人新臺幣貳萬元及自九十年十二月二十八日起至清償日止，按
年息百分之五計算之利息。
上訴人其餘上訴駁回。
第一審（除確定部分外）及第二審訴訟費用，由被上訴人負擔五分之一，餘由上訴人
負擔。
    事  實
甲、上訴人方面：
  一、聲明：
    (一)原判決不利於上訴人部分廢棄。
    (二)右廢棄部分，被上訴人應再給付上訴人新台幣（下同）十萬元及自九十年十二
      月二十八日起至清償日止，按年息百分之五計算之利息。
  二、陳述：除與原審判決書所載者相同茲予引用外，補稱：
    (一)原審判決被上訴人應賠償一萬元精神損害，實屬過低：
　　　對於被上訴人連續於半夜打電話到上訴人家中恐嚇，造成上訴人心生恐懼而
　　　　受有精神上之痛苦，上訴人請求被上訴人賠償精神上損害十萬元，原審判決
　　　　以「被告現為執業之牙科醫師，非素行不良之不法份子」、「被告恐嚇之言
　　　　詞，並非以直接、暴力式之言語為恐嚇，而係以間接、意會式之言語，表達
　　　　將對原告不利之訊息，原告內心雖有畏懼之感，惟其畏懼之程度與受不法之
　　　　徒以直接、暴力式之言語恐嚇，應有極大之差別，其安全所受之危害程度應
　　　　屬輕微」為由，認被上訴人以賠償上訴人壹萬元為適當云云，令人難以接受
　　　　。
　　　按被上訴人甲○○雖為牙醫師，但脾氣不好，經常對其妻子許滿施以暴力，
　　　　娘家親戚早有耳聞，許滿也是不堪甲○○長期精神上及身體上之虐待才會離
　　　　家，原審未加審究，即認定被上訴人為牙醫師，非素行不良之不法份子，顯
　　　　然過於輕率。況且被上訴人甲○○自認後台硬，常常揚言有後台可以靠，黨
　　　　政軍都有他的人在，法務部次長謝文定是他的同學、警備總部也有他的好朋
　　　　友，國大代表謝貞德先生是他同學，也是他幫忙輔選才選上的，有事找他，
　　　　絕對沒問題，被上訴人平常即如此肆無忌憚之放話，上訴人聽聞被上訴人恐
　　　　嚇的話語，當然不會把這些恐嚇的言詞當作耳邊風，而是確信被上訴人會對
　　　　上訴人全家實施不利的行為（包括暴力行為或採取任何方式惡整上訴人），
　　　　因此上訴人一家人必須時時刻刻提心弔膽，造成精神上及心理上產生莫大恐
　　　　懼的陰影，較諸直接、暴力式之言語恐嚇，有過之而無不及。
　　　被上訴人不但於八十九年間對上訴人實施恐嚇行為，還在八十九年五月五日
　　　　對上訴人及上訴人之妻許阿娥實施傷害等暴力行為，依據台灣士林地方法院
　　　　檢察署所調閱之犯罪前科資料顯示，甲○○於七十六年四月二十八日即因被
　　　　控傷害罪繫屬於彰化地檢署偵查，後因和解而獲不起訴處分，前情可調閱士
　　　　林地方法院九十年度易字第三十號傷害案件之卷宗，即可證明甲○○絕非素
　　　　行良好之公民，原審單以被告之職業判定性之善惡，實屬無據。又甲○○之
　　　　妻子許滿即因不堪遭受其長期虐待、暴力相向，才決定離開，出家修行，此
　　　　亦可由許滿於九十年八月二十四日下午，為士林地方法院檢察署九十年度偵
　　　　字第七七九五號出庭作證時，所為之證詞，及許滿提出之「事情發生陳述書
　　　　」，均可證明甲○○確實生性兇惡，動輒喝酒鬧事、不順心就動武，以非人
　　　　性的手段凌虐其妻，並向上訴人及其他親友施以恐嚇、暴力行為，還曾經毆
　　　　打警察，確實具有暴力犯罪傾向。
　　　原審判決理由三謂「‧‧‧被告恐嚇之言詞‧‧‧表達將原告不利之訊息‧
　　　　‧‧其安全所受之危害程度應屬輕微‧‧‧」，實為原審法官未細查本件詳
　　　　情之主觀判斷，按被上訴人不僅以電話留言恐嚇上訴人，更對上訴人之親友
　　　　告知將對上訴人不利，包括要將上訴人做掉等言詞，有士林地方法院八十九
　　　　年自字第一七二號恐嚇案件，八十九年十月九日開庭時，證人周許樟等做證
　　　　筆錄可稽。
　　　被上訴人辯稱「‧‧‧酒喝多一點，太太離家所以心情不好，打電話去發牢
　　　　騷而已」，更為一派為胡言，蓋被上訴人於八十九年九月一日前述恐嚇案件
　　　　開庭時，曾當面向法官陳述當時並未喝酒，而今為推卸賠償責任，竟謊稱係
　　　　因喝酒、心情不好、發牢騷云云，被上訴人所辯，純屬虛構，不值採信。
　　　被上訴人甲○○於士林地方法院八十九年度自字第一七二號家庭暴力恐嚇案
　　　　件中，遭判決處拘役四十日，如易科罰金，以三百元折算一日，甲○○非但
　　　　不知悔改，還得意忘形，四處揚言：「阿娥（聲請人之妻）被我打成這樣，
　　　　只罰三萬多元，很便宜！」甲○○先對上訴人為恐嚇行為，造成上訴人全家
　　　　心生恐懼，甲○○又在八十九年五月五日，偕同其子林科含，持黑色短鐵棒
　　　　到上訴人家中猛打許阿娥雙眼，造成其雙眼眼眶皮肉撕裂、血流滿面，差點
　　　　失明，全案還在士林地方法院刑事庭審理中，其犯罪手段殘暴，法律制裁卻
　　　　不成比例的輕，導致甲○○得了便宜還賣乖，甚至藐視法律，原審法院此次
　　　　又輕率判決甲○○只須賠償一萬元精神損害，無異使甲○○認為，犯了罪賠
　　　　錢了事，反正又賠不了多少錢，更助長其犯罪之氣焰，反觀被害人卻無法獲
　　　　得合理足夠的賠償，實屬不公。
　　　被上訴人甲○○確實有暴力傾向，惡性重大，原審法院未詳查事實，即草率
　　　　斷言上訴人安全所受之危害程度應屬輕微，僅判決一萬元之精神賠償，實難
　　　　令人信服 。
（二）再查，上訴人為追訴被上訴人之犯行，必須前往法院開庭、遞狀，甚至因為害
　　　怕被上訴人再度前往家中施暴，不敢留妻子一人在家，每次開庭、遞狀都偕同
　　　妻子一起出門，確實影響上訴人原有工作之進行，並因此減少工作收入，甚至
　　　增加支出，必須雇用臨時工人完成工作，上訴人請求被上訴人賠償一萬元，實
      符合經驗法則，並無不當。原判決卻以「原告未舉證據以實其主張」，遽認上
　　　訴人之請求無理由，予以駁回，亦非適法。
  三、證據：援用原審之立證方法外，補提陳述書、筆錄為証。
乙、被上訴人方面：
  一、聲明：駁回上訴。
  二、陳述：對被判恐嚇罪之事實部分不爭執。
丙、本院依職權調閱本院八十九年度自字第一七二號、台灣高等法院九十年上易字第
    一一四九號卷。
    理  由
壹、本件上訴人起訴主張略以：被上訴人之配偶許滿為上訴人配偶許阿娥之妹，八十
　　九年三月間某日，被上訴人因其配偶出走，疑其躲在上訴人家中，竟連續於凌晨
　　三時二十分與二十三分打電話至上訴人家中，在電話答錄機中留言恐嚇稱：「：
    ：會啦！會來去跟你拜訪。身體健康啦！會相遇到，會去找你拜訪。你要保重啦
    ：：」，「那算朋友的事情，和我沒有關係啦！有朋友要給你們弄啦：：」等云
    ，並揚言上訴人不要去北斗，如果去的話，要讓上訴人不能出來，致上訴人等心
    生畏懼。經上訴人提起自訴，由本院以八十九年度自字第一七二號案受理，並於
　　九十年一月五日判決被上訴人有罪並確定在案。上訴人因遭被上訴人連續恐嚇，
　　心生畏懼，時時須擔心被上訴人實施暴行，受有精神上之痛苦，爰依侵權行為之
　　損害賠償請求權，請求被上訴人賠償上訴人精神慰撫金十萬元；又上訴人對被上
　　訴人提起自訴，歷經法院開庭六次，上訴人並先後前往法院遞送四次訴狀，因擔
　　心被上訴人至家中報復，每次開庭或遞狀時，均偕妻子許阿滿到法院，未敢留其
　　一人在家，以每人每天一千元工資計算上訴人減少之工作收入，上訴人共計減少
　　一萬元之收入，亦應由被上訴人負損害賠償之責。求為判決被上訴人應給付上訴
　　人十一萬元，及自起訴狀繕本送達被上訴人之翌日起至清償之日止，按年息百分
　　之五計算之利息。
貳、前揭事實為被上訴人所不爭執，且被上訴人該行為係犯恐嚇罪，並經本院刑事庭
    以八十九年度自字第一七二號、台灣高等法院九十年上易字第一一四九號判決有
    罪確定在案，復經本院調閱該卷証查核屬實，堪認上訴人主張被上訴人因故意，
    不法侵害上訴人之健康為真實。從而，上訴人依上述法律規定請求被上訴人賠償
    上訴人非財產上之損害，自屬有理由，應予准許。惟上訴人主張減少一萬元工作
    收入部分，上訴人未提出任何証據証明，自難採信，雖上訴人於本院審理中改稱
    該一萬元為出庭費（見九十一年四月十七日言詞辯論筆錄第二頁），上訴人已有
    出庭之事實，毋庸舉証云云，然此於法仍屬無據，尚難信為真實，不應准許。
參、再查：
    （一）兩造為連襟關係之姻親，本件恐嚇罪之原因，乃被上訴人與其配偶許滿感
          情失和，許滿離家出走，疑其配偶許滿至其姊許阿娥即上訴人家中投靠所
          致（見起訴狀第一頁）。
    （二）被上訴人雖係在電話答錄機中留言，對上訴人為上述言語之恐嚇（見起訴
          狀第二頁），但於淩晨三時許為此行為，殊難見容於現今社會慣有之生活
          習性。
    （三）上訴人自陳係中興大學法律系畢業，為五金加工業公司之負責人，年收入
          約二百萬至三百萬餘元（見九十一年四月十七日言詞辯論筆錄第二頁），
          是依上訴人所受有大學畢業之教有程度、並為五金加工業公司負責人之社
          會地位及其經濟狀況等情觀之，上訴人無端受有前述恐嚇後，精神上極為
          痛苦，應可認定。
    （四）被上訴人係中山醫學院牙醫系畢業，現為牙醫師，年收入為三百萬元（見
          九十一年四月十七日言詞辯論筆錄第二頁），被上訴人係受高等教育之專
          業知識份子，竟將配偶離家可能投靠上訴人之懷疑，化為實際之犯罪行為
          ，其行為自應賦予較高程度之非難。
肆、綜上所述，本院參酌本件之肇因、行為方法、上訴人所受健康危害之程度、兩造
    身分、地位及經濟狀況等情狀，認被上訴人以賠償上訴人非財產上之損害參萬元
    為適當，上訴人於此範圍內之請求，為有理由，應予准許。乃原審僅命上訴人給
    付一萬元，而駁回上訴人其餘之訴，自有未合。上訴意旨就此部分指摘原判決不
    當，求予廢棄改判，為有理由。爰由本院將原判決此部分予以廢棄，改判如主文
    第二項所示。至於上訴人之請求不應准許部分，原判決為上訴人敗訴之判決，經
    核無不合，上訴意旨求予廢棄改判，為無理由，應駁回其上訴。
伍、據上論結，本件上訴為一部有理由，一部無理由，依民事訴訟法第四百三十六條
    之一第三項、第四百四十九條第一項、第七十九條但書，判決如主文。
中　　　華　　　民　　　國　　九十一　　年　　　五　　　月　　二十九　　日
                            臺灣士林地方法院民事第二庭
~B審判長法官　俞慧君
~B法　　　官　陳靜芬
~B法　　　官　陳雅玲
右為正本係照原本作成。
本件不得上訴。
中　　　華　　　民　　　國　　九十一　　年　　　五　　　月　　  三十　　日
~B法院書記官　謝馥穗
